【裁判字號】    92,台上,5730
【裁判日期】    921009
【裁判案由】    違反毒品危害防制條例
【裁判全文】
最高法院刑事判決                              九十二年度台上字第五七三○號
    上  訴  人  甲○○
右上訴人因違反毒品危害防制條例案件，不服台灣高等法院中華民國九十二年七月十
日第二審判決（九十二年度上訴字第一五二二號，起訴案號：台灣板橋地方法院檢察
署九十一年度偵字第二三○八七號），提起上訴，本院判決如左：
    主  文
原判決撤銷，發回台灣高等法院。
    理  由
本件原判決認定：上訴人甲○○前因多次犯違反麻醉藥品管理條例之罪，經法院判處
有期徒刑五年十月確定，甫於民國八十九年一月二十一日縮刑期滿執行完畢，竟基於
販賣第二級毒品安非他命之概括犯意，自九十一年六月中旬開始至同年十二月一日止
，連續在台北縣新莊市○○路一一九巷十五號旁樓梯間，每次以每小包（約零點五公
克）新台幣一千元之價格，賣安非他命一小包給李炳輝，共約八次，嗣經警於同年十
二月二日十一時三十分許，持搜索票至台北縣板橋市○○○街一○四巷十二號六樓，
查獲李炳輝持有安非他命一小包（毛重約零點三公克）後，經李炳輝供述，始循線於
同日十二時三十分許，在新莊市○○路一一九巷十五號前查獲上訴人，並自上訴人所
駕駛之車牌號碼ＤＣ｜二一六六號自小客車駕駛座旁置物箱內，扣得上訴人持有之安
非他命一大包、一小包（合計淨重三十五點零九公克，包裝重一公克）、電子磅秤、
分裝塑膠袋二十二個等情。因而撤銷第一審關於上訴人販賣第二級毒品部分之判決，
改判仍論處上訴人連續販賣第二級毒品之累犯罪刑，固非無見。
惟查：累犯為法律上加重事由之一，且採絕對制，故其犯罪是否累犯，事實審法院應
依職權調查之，如未調查，遽予判決，即屬當然違背法令。又二以上徒刑併執行者，
依刑法第七十九條之一第一項規定，其報請許可假釋所定最低應執行之期間，合併計
算；同條第三項並規定假釋期間（殘餘刑期）亦合併計算之。故合併執行之情形，必
假釋期滿未經撤銷而再犯罪者，始構成累犯，不得將合併執行之刑期割裂計算，而論
以累犯。原判決雖以上訴人前因多次違反麻醉藥品管理條例等案件，經法院判決有期
徒刑五年十月確定，甫於八十九年一月二十一日縮刑期滿執行完畢，而認上訴人於五
年之內再犯本件之罪，為累犯，除無期徒刑不得加重外，應依法加重其刑。惟依卷附
「台灣高等法院被告全國前案紀錄表」所載 (見原審卷第二四至二九頁），上訴人於
八十三年間先後因違反麻醉藥品管理條例，經台灣高等法院判處有期徒刑七月及五年
六月 (八十三年度上易字第六八七號、八十三年度上訴字第三一四九號），並經同法
院裁定應執行有期徒刑五年十月 (八十三年度聲字第二○七○號），八十三年五月十
九日入監執行，八十五年六月十四日假釋，縮刑期滿日期原為八十九年一月二十一日
（台灣板橋地方法院檢察署八十三年度執更字第二五七三號）。嗣上訴人又再犯上開
條例之罪，經台灣板橋地方法院判處有期徒刑八月及三年二月確定，應執行有期徒刑
三年九月 (八十六年度訴字第一○四八號），於八十六年九月十五日送監執行，指揮
書記載執行完畢日期為九十年六月七日 (台灣板橋地方法院檢察署八十六年度執字第
五七三○號），並經撤銷前開假釋，應自九十年六月八日接續執行假釋殘餘刑期三年
七月七日，指揮書記載執行完畢日期為九十四年一月十四日 (台灣板橋地方法院檢察
署八十六年度執更緝字第一六五號）。九十年八月二日上訴人再經假釋並交付保護管
束，指揮書記載執行完畢日期為九十四年八月二十六日 (台灣板橋地方法院檢察署九
十年度執更字第二○四二號）。則原判決認上訴人前揭有期徒刑五年十月業於八十九
年一月二十一日縮刑期滿執行完畢，與上開前案紀錄表已有未合；檢察官起訴書以上
訴人前揭殘餘刑期三年七月七日於九十年八月二日因縮短刑期假釋出監 (見偵查卷第
五十頁），即認「其最近一次經合併執行有期徒刑三年七月七日，甫於九十年八月二
日執行完畢」，亦嫌無據。則上訴人於九十年八月二日之假釋，是否與前揭殘餘刑期
三年七月七日合併執行並合併計算刑期執行期滿；或該殘餘刑期業已全部執行完畢，
於接續執行他刑時始經假釋出監，與其於九十一年六月中旬再犯本件之罪，有無累犯
加重之適用，自屬攸關，原審未予調查，即有疏誤。上訴人累犯事實之有無，既屬未
臻明確，本院無從為原審適用法律正確與否之判斷。上訴意旨雖未指摘及此，惟為本
院得依職權調查之事項，應認有發回更審之原因。
據上論結，應依刑事訴訟法第三百九十七條、第四百零一條，判決如主文。
中      華      民      國    九十二    年      十      月      九      日
                              最高法院刑事第九庭
                                  審判長法官  陳  炳  煌
                                        法官  陳  正  庸
                                        法官  韓  金  秀
                                        法官  吳  信  銘
                                        法官  徐  文  亮
      右正本證明與原本無異
                                              書  記  官
中      華      民      國    九十二    年      十      月     十七     日


司法院資訊處製作；財團法人民間司法改革基金會備份。
